【裁判字號】    97,訴,353
【裁判日期】    980318
【裁判案由】    損害賠償
【裁判全文】
臺灣雲林地方法院民事判決               97年度訴字第353號
原      告  甲○○
訴訟代理人  高進棖律師
被      告  乙○○
訴訟代理人  劉志卿律師
上列當事人間請求損害賠償事件，本院於民國98年3 月4 日言詞
辯論終結，判決如下：
    主  文
原告之訴及假執行之聲請均駁回。
訴訟費用由原告負擔。
    事實及理由
一、按訴狀送達後，原告不得將原訴變更或追加他訴。但有擴張
    或減縮應受判決事項之聲明者，不在此限，民事訴訟法第25
    5 條第1 項第3 款定有明文。原告起訴本於民法第184 條第
    1 項前段規定請求被告給付新台幣（下同）2,227,625 元，
    及自起訴狀繕本送達之翌日起至清償日止，按週年利率5%計
    算之利息，嗣於本院民國98年3 月4 日審理時，就上開金額
    改請求2,164,367 元，經核原告上開聲明乃屬減縮聲明，參
    諸首開規定，應予准許，合先敘明。
二、原告主張：被告於96年4 月13日上午7 時20分許駕駛車牌號
    碼N8-3473 號自小客車，沿雲林縣斗六市○○路南往北方向
    行駛，行經該路與成功路交岔路口之際，竟疏未注意車前狀
    況，而撞擊到原告所騎乘車號UOL ─006 號機車，因而受有
    頭部外傷合併顱骨骨折、蜘蛛網膜下腔出血，腦內出血，胸
    部挫傷合併右側第3 至第7 肋骨骨折及右側耳膜破裂等傷害
    。並受有醫療費用16,664元、往來醫院車資26,251元、看護
    費時59,130元、工作損失62,322元、精神痛苦200 萬元之損
    害，爰依法提起本訴等語。並聲明：
  (一)被告應給付原告2,164,367 元，及自起訴狀繕本送達之翌日
    起至清償日止，按週年利率5%計算之利息。
  (二)願供擔保，請准宣告假執行。
三、被告則以：系爭車禍肇因於原告違規闖越路口紅燈所致，被
    告要無過失可言。縱認被告有過失，然原告就系爭車禍之發
    生亦與有過失，且原告未載安全帽，以致頭部倒地重創，其
    就損害之擴大，亦與有過失。另原告請求精神慰撫金之金額
    過鉅，應予酌減等語置辯。並聲明：
  (一)原告之訴駁回。
  (二)如受不利判決，願供擔保免假執行。
四、兩造不爭執之事實：
  (一)被告於96年4 月13日駕駛車牌號碼N8-3473 號自小客車，沿
    雲林縣斗六市○○路南往北方向行駛，於當日7 時20分許行
    經該路與成功路交岔路口，在駛入該交岔路口之際，適有原
    告騎乘車牌號碼UOL-006 號輕型機車沿成功路駛入該交岔路
    口。被告所駕駛上開汽車之右前保險桿擦撞到原告所騎乘機
    車的右側車身，致原告之機車向左側倒地滑行後撞擊成功路
    對向車道由訴外人鄭信男所駕駛之3287-SX 號自小客車左前
    保險桿，原告再向成功路西向滑行後靜止倒地，因而受有頭
    部外傷合併顱骨骨折、蜘蛛網膜下腔出血、腦內出血、胸部
    挫傷合併右側第3 至第7 肋骨骨折及右側耳膜破裂等傷害。
  (二)原告因上開車禍而受有醫療費用16,664元、往來醫院車資26
    ,251 元 、看護費用59,130元、工作損失62,322元之損害。
  (三)原告不請求證明書費2,160元、醫療雜費6,834元之損害。
  (四)原告已受領強制汽車責任保險金1,105,494元。
  (五)本院97年度交易字第48號全部刑事卷、稅務電子閘門財產所
    得調件明細表、童綜合醫療社團法人童綜合醫院97年9 月17
    日(97)童醫字第1151號函、國立台灣大學醫學院附設醫院雲
    林分院97年9 月22日台大雲分醫事字第0970007375號函、洪
    揚醫院97年9 月26日函。
五、本件兩造所爭執之處，應在於：原告是否未遵守交通號誌行
    駛，致生系爭車禍，被告依法無庸負賠償責任？原告請求被
    告賠償之精神慰撫金是否過鉅？如過鉅，則酌減之金額為何
    ？原告就系爭損害之發生或擴大是否與有過失？過失比例為
    何？
  (一)按汽車行駛時，駕駛人應注意車前狀況及兩車併行之間隔，
    並隨時採取必要之安全措施，道路交通安全規則第94條第 3
    項定有明文。被告固不否認上開兩造不爭執第(一)項事實，惟
    否認有原告所指上開過失之情，並辯稱：事發當時，伊係遵
    循綠燈號誌行駛，詎原告竟闖紅燈，致生系爭車禍，被告就
    系爭車禍之發生要無過失可言等語，然：
  1.徵之被告於上開刑事案件審理時陳稱：當時其正要載子女上
    學等語，可見被告經常於早晨由林頭路往成功路行駛，故知
    悉林頭路與成功路交岔路口呈道路交通事故現場圖所示非垂
    直的夾角，於行駛時應注意車前狀況，以避免車禍之發生。
    復參之被告又稱：「他（按為原告）從萊爾富那邊過來，我
    看到原告」「綠燈開始走了，我就跟著走了，我要左轉出去
    一定是要慢慢出去，這個方向的話一定看得到吳先生過來…
    」等語，而與道路交通事故現場圖所示事故發生時其所駕車
    輛之車頭及前駕駛座已進入成功路，被告所在位置能注意到
    成功路由西向東（即機車來向）車輛行駛之狀況相符，再由
    當時係天晴，日間有自然光線，柏油路面乾燥無缺陷，視距
    良好，且被告之身心狀態健全，而無使被告不能注意之情狀
    ，故被告對本件過失傷害之發生為應注意且能注意，即無疑
    義。
  2.又被告再於上開刑事案件審理時稱：「綠燈開始走了，我就
    跟著走了，我要左轉出去一定是要慢慢出去，…」「我要出
    去時，我慢慢啟動，…」等語，可見被告並不否認與原告發
    生擦撞前，有駕駛N8-3473 號自小客車緩緩向前行駛之情形
    ，而與證人鄭信男於本院刑事案件審理時證述：「（你看到
    車禍時，被告乙○○的車是靜止或是行進？）走一點點而撞
    到，…。」「（你看到被告乙○○之車之動態如何？）我看
    到他時是先停著，第二次再走動就已經撞到甲○○了」等語
    ，及證人林義崑於偵訊時證稱：「當時我有看到乙○○小姐
    的車停在那邊，她的煞車燈已經熄掉了，表示她要起步了。
    …」等語相符，應可證明被告是在緩緩行駛，疏未注意車前
    狀況的情形下與原告之機車發生擦撞。至被告雖辯稱，其於
    事故發生前即已將車煞停，惟其所述與證人鄭信男上開證述
    已有不符，且被告倘若確有發現原告騎乘機車朝其方向而來
    ，若距離尚遠，被告大可先行通過路口，若距離已近而有衝
    撞到其所駕駛之自小客車之可能，依一般人之經驗，應係鳴
    喇叭示警，而依被告所辯其當時之反應竟係停車待原告通過
    ，其所辯與一般駕駛人之駕車經驗及常情均有不符，是其所
    辯並不可採。
  3.被告固再舉證人林義崑證詞，置辯原告係闖紅燈肇生系爭車
    禍等語，證人林義崑雖於上開刑事案件審理時稱：伊騎乘機
    車沿林頭路南向北朝成功路行駛時，林頭路上的燈號是綠燈
    ，已經快紅燈了，伊騎到被告乙○○車旁時，已經是紅燈了
    等語，然證人林義崑於警詢時證稱：伊並未實際看到本件交
    通事故的發生等語。又於上開刑事案件審理時證稱：伊當時
    是在被告所駕車輛約30、40公尺的後方，由林頭路往成功路
    行駛，有一個牌樓會遮住交通號誌，要經過這個牌樓才會看
    到林頭路的燈號，故由證人林義崑之上開證述，亦無從確證
    本件交通事故發生時林頭路為綠燈、成功路為紅燈，被告沒
    有闖紅燈之事實。而兩造又各執一詞，車輛事故鑑定委員會
    函亦認本件涉及號誌問題，未便鑑定，故兩造究竟何者闖紅
    燈在客觀上已無從辨明。被告既抗辯原告闖紅燈，則依舉證
    責任分配之原則，自應由被告就此情節負舉證責任，然被告
    就此有利之情節迄仍無法舉證以實其說，是被告此部分之辯
    解，要無足取。
  4.綜上所述，系爭車禍肇因於被告疏未注意車前狀況，而未發
    現原告騎乘機車沿成功路由西向東經過成功路、林頭路交岔
    路口，因而與原告所騎乘之機車發生碰撞，是被告之行為確
    有過失，且被告之過失行為與原告所受上開傷害之結果間，
    有因果關係。是原告主張被告應負過失侵權行為責任，自屬
    有理。
  (二)次按因故意或過失，不法侵害他人之權利者，負損害賠償責
    任，民法第184 條第1 項前段定有明文。再不法侵害他人之
    身體或健康者，對於被害人因此喪失或減少勞動能力或增加
    生活上之需要時，應負損害賠償責任、不法侵害他人之身體
    、健康、名譽或自由者，被害人雖非財產上之損害，亦得請
    求賠償相當之金額，同法第193 條第1 項、第195 條第1 項
    分別定有明文。查被告因上開過失行為致發生系爭車禍，而
    造成原告受有上開傷害之情，業如前述，乃構成侵權行為，
    揆之上開法律規定可知，被告自應負損害賠償責任。茲就原
    告請求之金額分別審核如下：
  1.醫療費用、增加生活所需費用、看護費用、工作損失部分：
    原告主張其因系爭車禍致支出醫療費用16,664元、往來醫院
    車資26,251元、看護費用59,130元、工作損失62,322元，共
    計164,367 元等語，業據提出診斷證明書、收據為證，復為
    被告所不爭執，自堪信原告此部分之主張為真實，是原告因
    系爭車禍致支出醫療費用16,664元、往來醫院車資26,251元
    、看護費用59,130元、工作損失62,322元，共計164,367 元
    。
  2.精神慰撫金部分：
    本院斟酌原告為國小畢業，事發前從事木工、裝潢工作，名
    下並有6 筆不動產及1 輛車輛（見卷附稅務電子閘門財產所
    得調件明細表），因系爭車禍受有頭部外傷合併顱骨骨折、
    蜘蛛網膜下腔出血、腦內出血、胸部挫傷合併右側第3 至第
    7 肋骨骨折及右側耳膜破裂等傷害，醫院為其實施症狀治療
    ，原告共計住院59天，嗣後並陸續回診，其身體、精神痛苦
    甚大，而被告為專科畢業，從事托兒所臨時人員，每月收入
    約1 萬餘元，其於96年度受有共計264,122 元薪資、執行業
    務所得，名下並有3 筆不動產，及投資台灣高速鐵路股份有
    限公司60,000元（見上開財產所得調件明細表），經濟狀況
    普通。系爭車禍肇因於被告疏未注意車前狀況，已如前述，
    惟被告迄仍否認有何過失等一切情狀，認原告所得請求之精
    神慰撫金以800,000 元為適當。
  (三)惟按「損害之發生或擴大，被害人與有過失者，法院得減輕
    賠償金額或免除之」，民法第217 條第1 項定有明文。系爭
    車禍肇因於被告疏未注意車前狀況，而非原告闖紅燈所致，
    已如前述，是原告就系爭車禍損害之發生並無過失。惟原告
    於事發當時僅載工作帽，而未載安全帽之情，有道路交通事
    故調查筆錄、道路交通事故調查報告表(二)、照片附於上開警
    訊卷可稽，苟原告確實遵守交通安全規則，於騎乘機車時頭
    載安全帽，當不致於發生車禍時撞擊腦部力量過於猛烈，造
    成頭部外傷合併顱骨骨折、蜘蛛網膜下腔出血、腦內出血之
    症狀，進而喪失部分工作能力等情，是原告就系爭車禍損害
    之擴大與有過失。本院綜上各情認原告就本事件應負之過失
    責任比例為10分之2 ，被告之過失責任比例為10分之8 ，爰
    減輕被告賠償金額10分之2 。依此計算，被告應賠償原告77
    1,494 元（計算式： (164,367 ＋800,000)×0.8 ＝771,49
    4（元以下4 捨5 入)）。
六、末按保險人依本法規定所為之保險給付，視為被保險人損害
    賠償金額之一部分；被保險人受賠償請求時，得扣除之；本
    法所稱被保險人，指經保險人承保之要保人及經該要保人同
    意使用或管理被保險汽車之人；本法所稱加害人，指因使用
    或管理汽車造成汽車交通事故之人；強制汽車責任保險法第
    32條、第9 條第2 項、第10條第1 項分別定有明文。本件被
    告為前開交通事故之肇事者，及依法投保強制汽車責任保險
    之人，且原告已受領強制汽車責任保險金1,105,494 元等事
    實，已如前述，並為兩造所不爭執，依前開規定，原告所受
     領之保險金1,105,494 元自應視為被告損害賠償金額之一部
    。從而，原告所得請求之上開損害賠償金額，應扣除其已領
    得之上開汽車強制責任保險金，則原告已無損害餘額可得向
    被告請求。
七、從而，原告依據侵權行為之法律關係，請求被告賠償2,164,
    367 元，及自起訴狀繕本送達之翌日即97年5 月7 日起至清
    償日止，按週年利率5%計算之利息，為無理由，應予駁回。
    其假執行之聲請，亦失所附麗，應併予駁回。
八、本件判決之基礎已臻明確，兩造其餘之攻擊防禦方法及聲請
    調查之證據，均經斟酌，核與判決之結果不生影響，爰不一
    一論述，附此敘明。
九、訴訟費用負擔之依據：民事訴訟法第78條。
中    華    民    國    98    年    3     月    18    日
                  民事第二庭    法  官  陳秋如
以上正本係照原本作成
如對本判決上訴，須於判決送達後20日內向本院提出上訴狀（需
附繕本）
中    華    民    國    98    年    3     月    18    日
                                書記官  楊麗雪


司法院資訊處製作；財團法人民間司法改革基金會備份。
